臺灣臺中地方法院刑事判決             100年度易字第2262號
公  訴  人  臺灣臺中地方法院檢察署檢察官
被      告  謝孟宏
上列被告因詐欺案件，經檢察官提起公訴（ 100 年度偵字第
13985 號），被告於準備程序就被訴事實為有罪之陳述，經告以
簡式審判程序之旨，並聽取當事人意見後，合議庭裁定由受命法
官獨任進行簡式審判程序，本院判決如下：
    主    文
謝孟宏犯幫助詐欺取財罪，處有期徒刑月，如易科罰金，以新
臺幣壹仟元折算壹日。
    犯罪事實
一、謝孟宏明知現今利用報紙、廣告刊登或其他任何管道，向他
    人徵購或租用金融帳戶、金融卡及密碼等資料之行為，均係
    財產犯罪集團為利用所收購之金融帳戶，用以掩飾、隱匿重
    大犯罪所取得財物而為之；因任何人均得在金融機構，以自
    己名義申辦帳戶，並無身份、債信等關卡設限，若有意使用
    他人申辦帳戶，均與財產犯罪有密切關連，為一般人通知之
    常識，竟基於幫助他人犯罪之不確定故意，於民國（下同）
    100年3月20日13時或14時許，在臺中市○○區○○路之85度
    C咖啡店，將其向花旗台灣商業銀行北臺中分行申設，帳號
    為0000000000號帳戶之存摺、金融卡及密碼，交付姓名年籍
    均不詳之成年男子。嗣與該成年男子有犯意聯絡之詐騙集團
    成員，旋基於意圖為自己不法所有之犯意，分別於：
（一）100年3月28日16時許前某日，在雅虎奇摩拍賣網站上刊登
      出售OMEGA男士手錶之不實訊息，致蔡主恩陷於錯誤，而
      於100年3月31日13時許，臨櫃跨行匯款新臺幣（下同）6
      萬8000元至謝孟宏之前開帳戶。
（二）100年4月1日12時許前某日，在雅虎奇摩拍賣網站上刊登
      出售Chanel黑色小羊皮包之不實訊息，致莊黛含陷於錯誤
      ，而於100年4月2日18時許，以網路銀行轉帳匯款3萬元至
      謝孟宏之上開帳戶。
（三）100年3月31日16時16分許前某日，在雅虎奇摩拍賣網站上
      刊登出售三菱除溼機之不實訊息，致陳慧華陷於錯誤，而
      於100年3月31日16時16分許，以網路銀行轉帳匯款5000元
      至謝孟宏之上開帳戶。
（四）100年3月29日12時許前某日，在雅虎奇摩拍賣網站上刊登
      出售包包之不實訊息，致劉韋容陷於錯誤，而於100年3月
      30日12時許，以網路ATM分別轉帳匯款1萬1000元及9000元
      ，共2萬元至謝孟宏之上開帳戶。
（五）100年3月30日前某日，在雅虎奇摩拍賣網站上刊登出售
      Razer Ferox錐齒悍鯊喇叭之不實訊息，致廖元祺陷於錯
      誤，而於100年3月30日16時30分許，以網路銀行轉帳匯款
      1200元至謝孟宏之上開帳戶。
（六）100年4月1日17時許前某日，在雅虎奇摩拍賣網站上刊登
      出售Apple iPad之不實訊息，致葉裴玲陷於錯誤，而於
      100年4月1日17時21分許，以網路銀行轉帳匯款2萬1260元
      至謝孟宏之上開帳戶。
（七）100年3月29日13時48分許前某日，在雅虎奇摩拍賣網站上
      刊登出售LV皮包之不實訊息，致黃永治陷於錯誤，而於10
      0年4月1日10時46分許，以自動櫃員機轉帳匯款2萬1500元
      至謝孟宏之上開帳戶。
    謝孟宏即以此方式幫助該詐騙集團以詐術取得他人財物。繼
    經蔡主恩、莊黛含、陳慧華、劉韋容、廖元祺、葉裴玲及黃
    永治嗣均未收到貨品，始發覺有異報警處理，經警循線查獲
    ，始悉上情。
二、案經蔡主恩、莊黛含、陳慧華、劉韋容、廖元祺、葉裴玲及
    黃永治訴由臺中市政府警察局第五分局報告臺灣臺中地方法
    院檢察署檢察官偵查起訴。
    理    由
一、查本件被告所犯，非死刑、無期徒刑、最輕本刑為3年以上
    有期徒刑之罪，或高等法院管轄第一審之案件，被告於準備
    程序中，就前揭被訴事實為有罪之陳述，經受命法官告以簡
    式審判程序之旨，並聽取被告與公訴人之意見後，本院認無
    不得或不宜改依簡式審判程序進行之處，爰依刑事訴訟法第
    273條之1第1項、第284條之1，經合議庭評議後，裁定本件
    由受命法官獨任進行簡式審判程序，是本件之證據調查，依
    刑事訴訟法第273條之2規定，不受同法第159條第1項、第
    161條之2、第161條之3、第163條之1及第164條至170條規定
    之限制，合先敘明。
二、上開犯罪事實，業據被告於偵訊時、本院準備程序時及審理
    中均坦承不諱，復核與告訴人蔡主恩、莊黛含、陳慧華、劉
    韋容、廖元祺、葉裴玲及黃永治分別於警詢時之指述相符，
    復有被告謝孟宏之帳戶個資檢視表、臺灣銀行匯款申請書回
    調聯（蔡主恩遭詐騙之匯款證明）、雅虎奇摩拍賣網站網頁
    畫面翻拍資料3張、e-mail信箱畫面翻拍資料5張、國泰世華
    銀行存摺內頁影本1紙（莊黛含遭詐騙之匯款證明）、雅虎
    奇摩拍賣網站網頁畫面翻拍資料3張、e-mail信箱畫面翻拍
    資料9張、e-mail信箱畫面翻拍資料6張、玉山銀行交易明細
    查詢列印（陳慧華遭詐騙之匯款證明）、雅虎奇摩拍賣網站
    網頁畫面翻拍資料3張、e-mail信箱畫面翻拍資料4張、玉山
    銀行存摺內頁影本1紙（劉韋容遭詐騙之匯款證明）、中國
    信託商業銀行網路ATM交易明細影本1紙（廖元祺遭詐騙之匯
    款證明）、雅虎奇摩拍賣網站網頁畫面翻拍資料4張、
    e-mail信箱畫面翻拍資料張、雅虎奇摩拍賣網站網頁畫面翻
    拍資料3張、e-mail信箱畫面翻拍資料5張台新銀行個人網路
    銀行轉帳通知、台新銀行存款交易明細查詢、存摺內頁影本
    （葉裴玲遭詐騙之匯款證明）、台新銀行自動櫃員機交易明
    細表1紙（黃永治遭詐騙之匯款證明）、雅虎奇摩拍賣網站
    網頁畫面翻拍資料6張（見中分五偵字第1000018658號警卷
    P.12、14~22、32、34~45、56~69、74、85~90、99~110、
    121 ~127）在卷可憑，堪認被告上開自白確與事實相符，足
    以採信。
三、刑法上之故意，分為直接故意與間接故意（又稱不確定故意
    ），析言之，當行為人對於構成犯罪之事實，明知並有意使
    其發生者，為直接故意；如行為人對於構成犯罪之事實，預
    見其發生而其發生並不違背其本意者，乃屬間接故意，此觀
    刑法第13條之規定甚明。又幫助犯之成立，以行為人主觀上
    認知被幫助者可能正欲從事犯罪或係正在從事犯罪，而其行
    為足以幫助他人實現構成要件者，即具有幫助故意，並不以
    行為人確知被幫助者將犯或係犯何罪名為必要。查按照現今
    社會通常之知識、經驗，任何人均可辦理金融帳戶使用，且
    可向不同之金融機構分別申辦，如無正當理由，實無持有或
    使用他人帳戶之存摺、印鑑章、提款卡（含密碼）之理，而
    金融帳戶之存摺、提款卡亦事關個人財產權益之保障，其專
    有性甚高，除非本人或與本人親密關係者，難認有何理由可
    自由流通使用該帳戶之存摺、提款卡，是一般人均有妥為保
    管及防止他人任意使用之認識，縱有特殊情況，偶需交付他
    人，亦必深入瞭解其用途及合理性，始予提供，且該等專有
    物品，如落入不明人士手中，而未加以究明正常用途，極易
    被利用為與財產有關之犯罪工具，此為吾人依一般生活認知
    所易於體察之常識；而有犯罪意圖者，非有正當理由，竟徵
    求他人提供帳戶之存摺、印鑑章、提款卡（含密碼），客觀
    上當可預見其目的係供某筆資金之存入後再行領出之用，且
    該筆資金之存入及提領過程係有意隱瞞其流程及行為人身分
    曝光之用意，此亦為一般人本於通常認知能力，均易於瞭解
    。況邇來詐騙集團利用電話或報紙，刊登廣告以行詐欺取財
    之犯罪類型層出不窮，該等犯罪常先利用價購、借用、應徵
    工作、債務整合等各種名目，使人交付存摺、印章、提款卡
    （含密碼），再以該人頭帳戶作為取得詐騙款項之工具，為
    其基本犯罪手法，均經媒體廣為披載，凡對社會動態尚非全
    然不予關注者，均能知曉。被告係23歲之成年人，具有一定
    之智識及生活經驗，並非年幼無知或與社會隔絕而無常識之
    人，是依其智識能力與社會生活經驗，對於現今犯罪集團經
    常誘使一般民眾提供金融機構帳戶存摺等資料，做為詐騙等
    犯罪之不法用途一節，應有所悉。則被告提供之金融機構帳
    戶嗣經他人用於恐嚇取財之不法用途，此種犯罪手法仍未逸
    脫於被告幫助他人犯罪意思之外，即屬被告所預見。而被告
    提供金融機構帳戶在先，縱已得悉可能作為上開犯罪用途，
    卻又容任該項犯罪行為之繼續實現，毫無積極取回前揭物品
    或其他主觀上認為不致發生該項犯罪結果之確信，足徵前揭
    犯罪行為自仍不違其本意，被告應具有幫助他人涉犯恐嚇取
    財及詐欺取財犯罪之間接故意，灼然甚明。是被告幫助詐欺
    取財之犯罪事證已臻明確，其犯行洵堪認定，應依法論罪科
    刑。
四、核被告將其上開帳戶之存摺、金融卡（含提款密碼）等物交
    付予詐騙集團成員供詐騙財物使用，顯係基於幫助詐欺取財
    之犯意，且其所為提供前開帳戶之行為屬刑法詐欺取財罪構
    成要件以外之行為，其既以幫助他人犯罪之意思而參與犯罪
    構成要件以外之行為，核其所為，係犯刑法第30條第1項前
    段、第339條第1項之幫助詐欺取財罪，依刑法第30條第2項
    規定，依正犯之刑減輕之。爰審酌被告平日素行不良，僅因
    缺錢花用，率而提供前開帳戶供犯罪使用，破壞犯罪查緝工
    作、影響社會治安，造成被害人損失，且尚未與被害人等達
    成和解，惟念及其本身並未實際參與本案詐欺取財之犯行，
    責難性較小，犯罪後坦認犯行、態度良好，再考其國中肄業
    之智識程度、無正當工作之經濟狀況（見偵訊筆錄、審理筆
    錄所載）等一切情狀，量處如主文所示之刑，併諭知易科罰
    金之折算標準，以示懲儆。
五、據上論斷，應依刑事訴訟法第273條之1第1項、第299條第1
    項前段，刑法第339條第1項、第30條第1項前段、第2項、第
    41條第1項前段，刑法施行法第1條之1第1項、第2項前段，
    判決如主文。
本案經檢察官戚瑛瑛到庭執行職務。
中    華    民    國    100   年    8    月     30    日
                刑事第一庭    法  官   廖  穗  蓁
以上正本證明與原本無異。
如不服本判決應於收受送達後10日內向本院提出上訴書狀，並應
敘述具體理由；其未敘述上訴理由者，應於上訴期間屆滿後20日
內向本院補提理由書（均須按他造當事人之人數附繕本）「切勿
逕送上級法院」。
告訴人或被害人對於判決如有不服具備理由請求檢察官上訴者，
其上訴期間之計算係以檢察官收受判決正本之日期為準。
                              書記官   許  靜  茹
中    華    民    國    100    年    8    月    30     日
附錄本案論罪科刑法條
刑法第339條第1項：
意圖為自己或第三人不法之所有，以詐術使人將本人或第三人之
物交付者，處五年以下有期徒刑、拘役或科或併科一千元以下罰
金。